臺灣新北地方法院刑事判決
111年度審易字第387號
公  訴  人  臺灣新北地方檢察署檢察官
被      告  李振煒


選任辯護人  黃國政律師                    
上列被告因竊盜案件，經檢察官提起公訴（110年度少連偵字第3
18號），被告於準備程序中就被訴事實為有罪之陳述，經本院裁
定改以簡式審判程序審理，判決如下：
    主  文
乙○○成年人與少年犯結夥三人以上竊盜罪，處有期徒刑柒月。緩
刑參年，緩刑期間付保護管束，並應向檢察官指定之政府機關、
政府機構、行政法人、社區或其他符合公益目的之機構或團體，
提供陸拾小時之義務勞務，及應接受參場次之法治教育課程。
    事實及理由
一、乙○○、徐宇朋（另行通緝）、少年陳○彥（民國94年5月生，
    真實姓名年籍詳卷，由本院少年法庭審理）與少年賴○翔（9
    4年2月生，真實姓名年籍詳卷，由本院少年法庭審理）共同
    意圖為自己不法之所有，基於竊盜之犯意聯絡，於110年3月
    7日23時56分許，由徐宇朋駕駛車牌號碼0000-00號自用小客
    車（下稱A車）搭載乙○○，由賴○翔駕駛車牌號碼00-0000號
    之自用小客車（下稱B車）搭載陳○彥，在新北市中和區興南
    路2段339巷口會合（下稱集合地點），將B車懸掛車牌更換
    為車牌號碼00-0000號後，由徐宇朋駕駛B車搭載乙○○、陳○
    彥及賴○翔，前往新北市○○區○○路00○0號對面丙○○所有之鴿
    舍，由乙○○與徐宇朋在車上把風，由陳○彥、賴○翔以不詳之
    方式打開鴿舍門鎖上加裝之鐵鍊後，入內竊取賽鴿11隻與鳥
    籠3個得手，並由徐宇朋駕駛B車搭載乙○○、陳○彥及賴○翔返
    回集合地點。嗣於同年月9日中午某時，由徐宇朋駕駛A車搭
    載乙○○、陳○彥及賴○翔前往新北市蘆洲區某疏洪道某處，將
    竊得之賽鴿11隻放走，再一同將竊得之鳥籠3個藏放在新北
    市三重區重陽路1段60巷72號1樓。嗣丙○○發覺遭竊後報警處
    理，經警循線查悉上情。
二、證據：
  ㈠被告乙○○於警詢、偵查、本院準備程序及審理時之自白。
  ㈡同案被告徐宇朋於警詢之陳述。
  ㈢證人即同案少年陳○彥、賴○翔於警詢及偵查中之證述。
  ㈣告訴人丙○○於警詢時之指述。
  ㈤現場監視錄影畫面翻拍照片暨相關蒐證照片1份。
三、論罪科刑：
  ㈠按刑法第321條第1項第4款所稱結夥三人，係以結夥犯全體俱
    有責任能力為構成要件，若其中一人缺乏責任能力，則雖有
    加入實施之行為，仍不能算入結夥三人之內，最高法院37年
    上字第2454號判決要旨參照；然倘共犯中有「限制責任能力
    人」加入實施之行為，仍應算入結夥三人之內，最高法院92
    年度台上字第2770號判決意旨參照。查陳○彥、賴○翔與本案
    被告共同為本件竊盜犯行時，均係14歲以上未滿18歲之限制
    責任能力人，彼此間既在合同意思範圍內各分擔犯罪行為之
    一部，為共同正犯，符合刑法第321條第1項第4款所定「結
    夥三人以上」之加重要件。至起訴書認被告係犯刑法第320
    條第1項之竊盜罪，尚有未洽，惟起訴書所載犯罪事實，與
    本院所認定之事實，基本社會事實同一，且已當庭告知被告
    前述加重規定，是無礙被告防禦權，爰依刑事訴訟法第300
    條之規定，變更起訴法條。 
  ㈡核被告所為，係犯刑法第321條第1項第4款之結夥三人以上竊
    盜罪。被告與同案被告、陳○彥、賴○翔就上開犯行間，有犯
    意聯絡及行為分擔，均為共同正犯。又被告於本案行為時為
    成年人，其與陳○彥、賴○翔共同犯罪，屬成年人與少年共同
    犯罪，應依兒童及少年福利與權益保障法第112條第1項規定
    加重其刑。
  ㈢爰審酌被告不思以正當途徑賺取所需，竟為本案竊盜犯行，
    顯然欠缺尊重他人財產權之觀念，惟犯後坦承犯行，態度尚
    佳，然因告訴人未到庭，致未能與告訴人達成和解賠償所受
    損害，兼衡被告個人戶籍資料查詢結果註記為大學肄業之教
    育程度、於警詢中自陳勉持之家庭經濟狀況、女兒甫於110
    年11月26日出生之家庭狀況，有戶籍謄本在卷可稽、前無犯
    罪紀錄之素行、所竊取之財物價值，並審酌其犯罪動機、目
    的、手段、竊得之部分賽鴿已自行飛回鴿舍等一切情狀，量
    處如主文所示之刑。
　㈣查被告未曾因故意犯罪受有期徒刑以上刑之宣告，有臺灣高
    等法院被告前案紀錄表在卷可憑，其因一時失慮於本案分擔
    把風犯行，致罹刑章，且犯後坦承犯行，尚有悔意，又其女
    甫出生，業如上所述，信其經此次科刑教訓後，當能知所警
    惕，應無再犯之虞，本院認上開對其所宣告之刑，以暫不執
    行為適當，爰依刑法第74條第1項第1款規定併諭知緩刑3年
    ，以啟自新。又為使被告能以義務勞動方式彌補其犯罪，並
    從中深切記取教訓，及為強化其法治之觀念，使被告於緩刑
    期內能深知警惕，避免再度犯罪，爰併依刑法第74條第2項
    第5款、第8款之規定，命被告應於緩刑期間，依執行檢察官
    之命令，向指定之政府機關、政府機構、行政法人、社區或
    其他符合公益目的之機構或團體，提供60小時之義務勞務，
    及應接受法治教育3場次，併依刑法第93條第1項第2款之規
    定，諭知於緩刑期間付保護管束，以勵自新。倘被告未遵循
    本院所諭知之上述負擔，情節重大者，檢察官得依刑事訴訟
    法第476條、刑法第75條之1第1項第4款之規定，聲請撤銷前
    開緩刑之宣告，併此敘明。
四、沒收：
  ㈠按犯罪所得，屬於犯罪行為人者，沒收之；犯罪所得已實際
    合法發還被害人者，不予宣告沒收或追徵，刑法第38條之1
    第1項前段、第5項定有明文。次按犯罪所得之沒收或追徵其
    價額，係法院剝奪犯罪行為人之不法所得，將之收歸國有之
    裁判。目的係著重於澈底剝奪犯罪行為人之實際犯罪所得，
    使其不能坐享犯罪之成果，藉以杜絕犯罪誘因，而遏阻犯罪
    。惟基於被害人發還優先原則，於個案已實際合法發還被害
    人時，則不予宣告沒收或追徵，刑法第38條之1第5項亦定有
    明文。參酌其立法說明：為優先保障被害人因犯罪所生之求
    償權，參考德國刑法第73條第1項，增訂第5項，限於個案已
    實際發還時，始無庸沒收，至是否有潛在被害人則非所問；
    若判決確定後有被害人主張發還時，則可依刑事訴訟法相關
    規定請求之等語，即宣示「被害人保護」優先於「澈底剝奪
    犯罪不法所得」。刑法沒收犯罪所得，本質上是一種準不當
    得利的衡平措施，藉由沒收犯罪所得以回復犯罪發生前之合
    法財產秩序狀態。因刑事不法行為而取得被害人財產，該財
    產一旦回歸被害人，就已充分達到排除不法利得，並重新回
    復到合法財產秩序的立法目的。共同正犯中一人或數人事後
    與被害人達成和解，並全部賠付，而求償或沒收擇一實現，
    同樣可滿足「排除犯罪不法利得」之規範目的，如已優先保
    障被害人之求償權且已實際取得，就等同「合法發還被害人
    」之情形，不應再對未參與和解賠付之其他共同正犯宣告沒
    收或追徵，此有最高法院109年度台上字第2319號、109年度
    台上字第1133號、108年度台上字第821號判決意旨可供參照
    。 
  ㈡查被告與同案被告及陳○彥、賴○翔共同竊得賽鴿11隻及鳥籠3
    個，嗣雖將賽鴿悉數放回，然據告訴人於警詢中陳稱：失竊
    之賽鴿僅回來8隻，尚有3隻未返回等語，有110年3月13日調
    查筆錄附卷可稽，則未返回之賽鴿3隻，應認不符合刑法第3
    8條之1第5項規定之已實際合法發還被害人。是以本件被告
    之犯罪所得應為賽鴿3隻及鳥籠3個，然告訴人與陳○彥、賴○
    翔以新臺幣（下同）41,000元達成和解，賴○翔已匯款20,50
    0元等節，分別有被告與告訴人、告訴人與賴○翔之LINE對話
    紀錄在卷可考，而此金額已優先保障告訴人之求償權且已實
    際取得，即等同「合法發還被害人」之情形，則不應再對未
    參與和解賠付之被告宣告沒收或追徵。又因告訴人未到院庭
    ，且不願明確表示有無收受陳○彥之賠償金（見本院111年3
    月21日之報到單、本院電話紀錄查詢表及被告111年3月28日
    刑事陳報狀），則倘陳○彥未能切實履行，告訴人仍得依民
    事訴訟程序對陳○彥求償，而無礙其權益，附此敘明。　　 
據上論斷，應依刑事訴訟法第273條之1第1項、第299條第1項前
段、第300條，判決如主文。
本案經檢察官甲○○偵查起訴，由檢察官宋有容到庭執行職務。
中　　華　　民　　國　　111 　年　　4 　　月　　11　　日
                  刑事第二十三庭  法  官  龔書安
上列正本證明與原本無異。
如不服本判決，應於判決送達後20日內敘明上訴理由，向本院提
出上訴狀 (應附繕本) ，上訴於臺灣高等法院。其未敘述上訴理
由者，應於上訴期間屆滿後20日內向本院補提理由書「切勿逕送
上級法院」。
                                  書記官  石秉弘
中　　華　　民　　國　　111 　年　　4 　　月　　12　　日
附錄本案論罪科刑法條全文：
中華民國刑法第321條
犯前條第1項、第2項之罪而有下列情形之一者，處6月以上5年以
下有期徒刑，得併科50萬元以下罰金：
一、侵入住宅或有人居住之建築物、船艦或隱匿其內而犯之。
二、毀越門窗、牆垣或其他安全設備而犯之。
三、攜帶兇器而犯之。
四、結夥三人以上而犯之。
五、乘火災、水災或其他災害之際而犯之。
六、在車站、港埠、航空站或其他供水、陸、空公眾運輸之舟、
車、航空機內而犯之。
前項之未遂犯罰之。

兒童及少年福利
與權益保障法第112條
成年人教唆、幫助或利用兒童及少年犯罪或與之共同實施犯罪或
故意對其犯罪者，加重其刑至二分之一。但各該罪就被害人係兒
童及少年已定有特別處罰規定者，從其規定。
對於兒童及少年犯罪者，主管機關得獨立告訴。